---
title: "The SP survey"
output:
  pdf_document: default
  html_document:
    df_print: paged
---

Start Date: 2020-11-07

Finish Date: Ongoing



### 전반적으로 쓰이는 패키지 호출
```{r, message=FALSE}
library(dplyr) #Data Modifying, Grouping, and so on
library(tidyr) #Reshape between Wide and Long form

library(mlogit) #Logit Model
library(lmtest) #Logit Model fittness

library(ggplot2) #Draw Plot
# library(plotly) #More detailed Plot
library(gridExtra) #Show table in Plot
library(ggpubr) #Show multiple Plots
library(corrplot) #Draw Correlation Plot

library(showtext) #show Korean in Plot
#---cf. https://www.facebook.com/groups/krstudy/permalink/1546879218819678/?comment_id=1549629918544608
# system(command="wget wget http://cdn.naver.com/naver/NanumFont/fontfiles/NanumFont_TTF_ALL.zip")
# system(command="unzip NanumFont_TTF_ALL.zip -d NanumFont")
# system(command="rm -f NanumFont_TTF_ALL.zip")
# 
font_add(family="NanumGothic", regular="NanumFont/KoPubWorld Dotum Light.otf", bold="NanumFont/KoPubWorld Dotum Medium.otf")
showtext_auto()

# pdf("plots.pdf") #save a plot as PDF that can be edited in InDesign
# dev.off()
```


## 원시데이터 입력
### 설문 응답(.xlxs) 자료 입력

```{r, warning=FALSE}
colnm <- c("ResponseID", "TripL_mode_car", "TripL_mode_expbus", "TripL_mode_train", "TripL_mode_expt", "TripL_mode_plane", "TripL_mode_ship", "TripL_mode_none", "TripL_expt", "TripL_plane", "Trip_made", "Conv", "Eco", "Safe", "Trans", "New", "Sens", "SpA150_1", "SpA150_2", "SpA150_3", "SpA150_4", "SpA250_1", "SpA250_2", "SpA250_3", "SpA250_4", "SpA300_1", "SpA300_2", "SpA300_3", "SpA300_4", "SpB150_1", "SpB150_2", "SpB150_3", "SpB150_4", "SpB250_1", "SpB250_2", "SpB250_3", "SpB250_4", "SpB300_1", "SpB300_2", "SpB300_3", "SpB300_4", "Gender", "Byear", "HHsize", "Job", "Inc", "Ncars", "TypeError", "Type", "StartDate", "SubmitDate", "NetworkID")

coltp <- c("text", "text", "text", "text", "text", "text", "text", "text", "numeric", "numeric", "text", "numeric", "numeric", "numeric", "numeric", "numeric", "numeric", "text", "text", "text", "text", "text", "text", "text", "text", "text", "text", "text", "text", "text", "text", "text", "text", "text", "text", "text", "text", "text", "text", "text", "text", "text", "numeric", "numeric", "text", "text", "text", "numeric", "text", "text", "text", "text")

library(readxl)
data <- read_excel("responses.xlsx", col_names=colnm, col_types=coltp, skip=1)
# View(data)

remove(colnm, coltp)
```


### 선택지 한국어 → 데이터화 기준

```{r}
library(readxl)
level <- read_excel("Level.xlsx")
option <- read_excel("Option.xlsx")
```


## 데이터 1차 가공

```{r}
# filter only needed columns
colnm_f <- c("ResponseID", "TripL_mode_car", "TripL_mode_expbus", "TripL_mode_train", "TripL_mode_expt", "TripL_mode_plane", "TripL_mode_ship", "TripL_mode_none", "TripL_expt", "TripL_plane", "Trip_made", "Conv", "Eco", "Safe", "Trans", "New", "Sens", "SpA150_1","SpA150_2", "SpA150_3", "SpA150_4", "SpA250_1", "SpA250_2", "SpA250_3", "SpA250_4", "SpA300_1", "SpA300_2", "SpA300_3", "SpA300_4", "SpB150_1", "SpB150_2", "SpB150_3", "SpB150_4", "SpB250_1", "SpB250_2", "SpB250_3", "SpB250_4", "SpB300_1", "SpB300_2", "SpB300_3", "SpB300_4", "Gender", "Byear", "HHsize", "Job", "Inc", "Ncars", "Type")

dt <- data[colnames(data) %in% colnm_f]
remove(colnm_f)


# convert T/F(NA) to 1/0
colnm_t <- c("TripL_mode_car", "TripL_mode_expbus", "TripL_mode_train", "TripL_mode_expt", "TripL_mode_plane", "TripL_mode_ship", "TripL_mode_none")

for(c in colnames(dt)){
  if(c %in% colnm_t){
    dt[[c]][!is.na(dt[[c]])] <- 1
    dt[[c]][is.na(dt[[c]])] <- 0
  }
}
remove(c, colnm_t)


# remove non-target-sample
dt <- dt[dt$TripL_mode_none == 0, ]


# convert Korean to Number(char)
for(c in colnames(option)[!(colnames(option) %in% c("Number", "SelectN"))]){
  for(i in which(!is.na(option[[c]]))){
    # cat(option[i, c], sep="\n")
    # cat(option[i, "Number"], sep="\n")
    dt[] <- lapply(dt, function(x) gsub(option[i, c], option[i, "Number"], x, fixed=TRUE)) #fixed=TRUE means non-regex
  }
}
remove(i, c)


# change Character to Number except columns(ResponseID, Type)
dt <- dt %>% mutate_at(vars(-ResponseID, -Type), as.numeric)


# change+add Byear to Age
dt$Age <- 2020 - dt$Byear
dt <- dt[, which(colnames(dt) != "Byear")]

# change+add Age to Age-Interval and Boolean
dt$AgeI <- (dt$Age %/% 10) * 10
dt$Age20 <- ifelse(dt$Age %/% 10 == 2, 1, 0)

# change+add Job to Boolean
dt$Job8 <- ifelse(dt$Job == 8, 1, 0)

```


## 표본 특성

표본의 특성을 분석

Plot Template @[R graph gallery](https://www.r-graph-gallery.com/128-ring-or-donut-plot.html)

```{r}
AttType <- dt[, "Type"]
AttTrip <- dt[, match("TripL_mode_car", colnames(dt)):
                match("Trip_made", colnames(dt))]
AttLatent <- dt[, match("Conv", colnames(dt)):
                  match("Sens", colnames(dt))]
AttPerson <- dt[, match("Gender", colnames(dt)):
                  ncol(dt)]

# Number of Types: A, B
AttType %>% count(Type)
```


### 분석 도표 출력 함수 정의

```{r, message=FALSE}
# Draw Plot of 'data' grouped by 'group_var' and label with 'unit'(Korean)
# getPiePlotDeprecated <- function(data, group_var, header_str, bool_label=FALSE, label_TF) {
#   group_var_str <- deparse(substitute(group_var))
#   group_var_quo <- enquo(group_var)
#   
#   smmry <- data %>% group_by(!!group_var_quo) %>%
#     summarise(Count=n(), Percentage=round(n()/nrow(data)*100,2))
# 
#   # Compute the cumulative percentages (top of each rectangle)
#   smmry$ymax <- cumsum(smmry$Percentage)
#   
#   # Compute the bottom of each rectangle
#   smmry$ymin <- c(0, head(smmry$ymax, n=-1))
#   
#   # Compute label position
#   smmry$labelPosition <- (smmry$ymax + smmry$ymin) / 2
#   
#   # Compute a good label
#   smmry$label <- paste0(smmry[[group_var_str]], "\n", smmry$Count, "명, ", smmry$Percentage, "%")
#   
#   # Make the plot
#   color <- topo.colors(nrow(smmry))
#   smmryPlot <- ggplot(smmry, aes(ymax=ymax, ymin=ymin, xmax=4, xmin=3, fill=color)) +
#     geom_rect() +
#     geom_text(x=7, aes(y=labelPosition, label=label, color=color), size=5, check_overlap=TRUE) +
#     # x: label position (inner / outer)
#     # size: text font size
#     coord_polar(theta="y") + # Pie Chart
#     xlim(c(-1, 8)) + # Donut Hole
#     theme_void() +
#     theme(legend.position = "none", text=element_text(family="NanumGothic"))
# 
#   # Show table
#   if(bool_label){
#     if(ifelse(missing(label_TF), group_var_str, label_TF) %in% colnames(option)){ # add information about Label(korean) of Number
#       smmryTbl <- merge(option[which(!is.na(option[[ifelse(missing(label_TF), group_var_str, label_TF)]])),
#                                which(colnames(option) %in% c("Number", ifelse(missing(label_TF), group_var_str, label_TF)))],
#                         smmry[, 1:3], by.x="Number", by.y=group_var_str, all.x=TRUE) #Left Outer Join
#     } else if(group_var_str == "Choice") {
#       smmryTbl <- merge(option[which(!is.na(option[["Sp"]])),
#                                which(colnames(option) %in% c("SpN", "Sp"))],
#                         smmry[, 1:3], by.x="SpN", by.y=group_var_str, all.x=TRUE, sort=FALSE) #Left Outer Join
#     } else if(deparse(substitute(data)) == "AttLatent") {
#       dfLikert <- data.frame("Number"=1:7, "Meaning"=c("매우 아니다", "", "", "보통이다", "", "", "매우 그렇다"))
#       smmryTbl <- merge(dfLikert, smmry[, 1:3], by.x="Number", by.y=group_var_str, all.x=TRUE) #Left Outer Join
#     # } else { # Label(korean) is not in Option.xlsx
#     #   dfBool <- data.frame("Number"=0:1, "Boolean"=c("틀림", "맞음"))
#     #   smmryTbl <- merge(dfBool, smmry[, 1:3], by.x="Number", by.y=group_var_str, all.x=TRUE) #Left Outer Join
#     }
#     smmryTbl[is.na(smmryTbl)] <- 0
#     smmryTblPlot <- tableGrob(smmryTbl, rows=NULL, cols=c("구분",
#                                                           ifelse(missing(header_str), group_var_str, header_str),
#                                                           "인원(명)", "비율(%)"),
#                               theme=ttheme_default(base_family="NanumGothic", base_size=12))
#   } else { # when Label(korean) is not needed
#     smmryTblPlot <- tableGrob(smmry[, 1:3], rows=NULL, 
#                               cols=c(ifelse(missing(header_str), group_var_str, header_str), "인원(명)", "비율(%)"),
#                               theme=ttheme_default(base_family="NanumGothic", base_size=12))
#   }
# 
#   smmryArr <- ggarrange(smmryPlot, smmryTblPlot, ncol = 2, nrow = 1) # show graph and table together
# 
#   return(smmryArr)
# }

getPiePlot <- function(data, group_var, header_str, bool_label=FALSE, label_TF) {
  group_var_str <- deparse(substitute(group_var))
  group_var_quo <- enquo(group_var)
  
  smmry <- data %>% group_by(!!group_var_quo) %>%
    summarise(Count=n(), Percentage=round(n()/nrow(data)*100,2))

  # Show table
  if(bool_label){
    if(ifelse(missing(label_TF), group_var_str, label_TF) %in% colnames(option)){ # add information about Label(korean) of Number
      smmryTbl <- merge(option[which(!is.na(option[[ifelse(missing(label_TF), group_var_str, label_TF)]])),
                               which(colnames(option) %in% c("Number", ifelse(missing(label_TF), group_var_str, label_TF)))],
                        smmry[, 1:3], by.x="Number", by.y=group_var_str, all.x=TRUE) #Left Outer Join
    } else if(group_var_str == "Choice") {
      smmryTbl <- merge(option[which(!is.na(option[["Sp"]])),
                               which(colnames(option) %in% c("SpN", "Sp"))],
                        smmry[, 1:3], by.x="SpN", by.y=group_var_str, all.x=TRUE, sort=FALSE) #Left Outer Join
    } else if(deparse(substitute(data)) == "AttLatent") {
      dfLikert <- data.frame("Number"=1:7, "Meaning"=c("매우 아니다", "", "", "보통이다", "", "", "매우 그렇다"))
      smmryTbl <- merge(dfLikert, smmry[, 1:3], by.x="Number", by.y=group_var_str, all.x=TRUE) #Left Outer Join
    # } else { # Label(korean) is not in Option.xlsx
    #   dfBool <- data.frame("Number"=0:1, "Boolean"=c("틀림", "맞음"))
    #   smmryTbl <- merge(dfBool, smmry[, 1:3], by.x="Number", by.y=group_var_str, all.x=TRUE) #Left Outer Join
    }
    smmryTbl[is.na(smmryTbl)] <- 0
    smmryTblPlot <- tableGrob(smmryTbl, rows=NULL, cols=c("구분",
                                                          ifelse(missing(header_str), group_var_str, header_str),
                                                          "인원(명)", "비율(%)"),
                              theme=ttheme_default(base_family="NanumGothic", base_size=12))
  } else { # when Label(korean) is not needed
    smmryTblPlot <- tableGrob(smmry[, 1:3], rows=NULL, 
                              cols=c(ifelse(missing(header_str), group_var_str, header_str), "인원(명)", "비율(%)"),
                              theme=ttheme_default(base_family="NanumGothic", base_size=12))
  }

  # Compute the cumulative percentages (top of each rectangle)
  smmryTbl$ymax <- cumsum(smmryTbl$Percentage)
  
  # Compute the bottom of each rectangle
  smmryTbl$ymin <- c(0, head(smmryTbl$ymax, n=-1))
  
  # Compute label position
  smmryTbl$labelPosition <- (smmryTbl$ymax + smmryTbl$ymin) / 2
  
  # Compute a good label
  smmryTbl$label <- paste0(smmryTbl[[group_var_str]], "\n", smmryTbl$Count, "명, ", smmryTbl$Percentage, "%")
  
  # Make the plot
  color <- topo.colors(nrow(smmryTbl))
  smmryPlot <- ggplot(smmryTbl, aes(ymax=ymax, ymin=ymin, xmax=4, xmin=3, fill=color)) +
    geom_rect() +
    geom_text(x=7, aes(y=labelPosition, label=label, color=color), size=5, check_overlap=TRUE) +
    # x: label position (inner / outer)
    # size: text font size
    coord_polar(theta="y") + # Pie Chart
    xlim(c(-1, 8)) + # Donut Hole
    theme_void() +
    theme(legend.position = "none", text=element_text(family="NanumGothic"))

  # Show plot and table together
  smmryArr <- ggarrange(smmryPlot, smmryTblPlot, ncol = 2, nrow = 1)

  return(smmryArr)
}
```


### 개인 사회경제 변수

```{r, message=FALSE}
# pdf("AttPerson.pdf", width=20) #save a plot as PDF that can be edited in InDesign
getPiePlot(AttPerson, Gender, "성별", TRUE)
getPiePlot(AttPerson, Age, "나이(살)")
getPiePlot(AttPerson, AgeI, "나이대(대)")
getPiePlot(AttPerson, Age20, "20대 여부", TRUE, "TF")
getPiePlot(AttPerson, HHsize, "총가구원 수(명)")
getPiePlot(AttPerson, Job, "직업", TRUE)
getPiePlot(AttPerson, Job8, "무직/학생 여부", TRUE, "TF")
getPiePlot(AttPerson, Inc, "월 평균 소득", TRUE)
getPiePlot(AttPerson, Ncars, "자동차 소유 여부", TRUE, "YN")
# dev.off()
```



### 개인 통행특성 변수

```{r, message=FALSE}
# Have_experienced(1), None(0)
# pdf("AttTrip.pdf", width=20) #save a plot as PDF that can be edited in InDesign
getPiePlot(AttTrip, TripL_mode_car, "최근 3개년 내 장거리\n승용차/승합차 탑승 여부", TRUE, "YN")
getPiePlot(AttTrip, TripL_mode_expbus, "최근 3개년 내 장거리\n고속·시외버스 탑승 여부", TRUE, "YN")
getPiePlot(AttTrip, TripL_mode_train, "최근 3개년 내 장거리\n고속철도 이외 일반철도 탑승 여부", TRUE, "YN")
getPiePlot(AttTrip, TripL_mode_expt, "최근 3개년 내 장거리\n고속철도 탑승 여부", TRUE, "YN")
getPiePlot(AttTrip, TripL_mode_plane, "최근 3개년 내 장거리\n국내선 항공 탑승 여부", TRUE, "YN")
getPiePlot(AttTrip, TripL_mode_ship, "최근 3개년 내 장거리\n선박 탑승 여부", TRUE, "YN")
getPiePlot(AttTrip, Trip_made, "월 평균 장거리 이동 횟수", TRUE)
# dev.off()
```


### 개인 성향 변수

```{r, message=FALSE}
# pdf("AttLatent.pdf", width=20) #save a plot as PDF that can be edited in InDesign
getPiePlot(AttLatent, Conv, "편의성", TRUE)
getPiePlot(AttLatent, Eco, "친환경성", TRUE)
getPiePlot(AttLatent, Safe, "안전성", TRUE)
getPiePlot(AttLatent, Trans, "환승 여부", TRUE)
getPiePlot(AttLatent, New, "최신 기술 사용 여부", TRUE)
getPiePlot(AttLatent, Sens, "감성", TRUE)
# dev.off()
```


```{r, message=FALSE}
# Draw Plot of 'data' grouped by 'group_var' and label with 'unit'(Korean)
getBarPlot <- function(data, group_var, header_str, bool_label=FALSE, label_TF) {
  group_var_str <- deparse(substitute(group_var))
  group_var_quo <- enquo(group_var)
  
  smmry <- data %>% group_by(!!group_var_quo) %>%
    summarise(Count=n(), Percentage=round(n()/nrow(data)*100,2))

  # Show table
  if(bool_label){
    if(ifelse(missing(label_TF), group_var_str, label_TF) %in% colnames(option)){ # add information about Label(korean) of Number
      smmryTbl <- merge(option[which(!is.na(option[[ifelse(missing(label_TF), group_var_str, label_TF)]])),
                               which(colnames(option) %in% c("Number", ifelse(missing(label_TF), group_var_str, label_TF)))],
                        smmry[, 1:3], by.x="Number", by.y=group_var_str, all.x=TRUE) #Left Outer Join
    } else if(group_var_str == "Choice") {
      smmryTbl <- merge(option[which(!is.na(option[["Sp"]])),
                               which(colnames(option) %in% c("SpN", "Sp"))],
                        smmry[, 1:3], by.x="SpN", by.y=group_var_str, all.x=TRUE, sort=FALSE) #Left Outer Join
    } else if(deparse(substitute(data)) == "AttLatent") {
      dfLikert <- data.frame("Number"=1:7, "Meaning"=c("매우 아니다", "", "", "보통이다", "", "", "매우 그렇다"))
      smmryTbl <- merge(dfLikert, smmry[, 1:3], by.x="Number", by.y=group_var_str, all.x=TRUE) #Left Outer Join
    # } else { # Label(korean) is not in Option.xlsx
    #   dfBool <- data.frame("Number"=0:1, "Boolean"=c("틀림", "맞음"))
    #   smmryTbl <- merge(dfBool, smmry[, 1:3], by.x="Number", by.y=group_var_str, all.x=TRUE) #Left Outer Join
    }
    smmryTbl[is.na(smmryTbl)] <- 0
    smmryTblPlot <- tableGrob(smmryTbl, rows=NULL, cols=c("구분",
                                                          ifelse(missing(header_str), group_var_str, header_str),
                                                          "인원(명)", "비율(%)"),
                              theme=ttheme_default(base_family="NanumGothic", base_size=12))
  } else { # when Label(korean) is not needed
    smmryTblPlot <- tableGrob(smmry[, 1:3], rows=NULL, 
                              cols=c(ifelse(missing(header_str), group_var_str, header_str), "인원(명)", "비율(%)"),
                              theme=ttheme_default(base_family="NanumGothic", base_size=12))
  }
  
  
  # Compute a good label
  smmryTbl$labelValue <- paste0(smmryTbl$Count, "명\n", smmryTbl$Percentage, "%")
  
  # Make the plot
  color <- topo.colors(nrow(smmryTbl))
  smmryPlot <- ggplot(smmryTbl, aes(x=Number, y=Count, fill=color)) +
    geom_bar(stat="identity") +
    geom_text(aes(label=labelValue), vjust=-0.2, size=5, check_overlap=FALSE, family="NanumGothic") +
    geom_text(aes(y=-1, label=Meaning, color=color), size=5, check_overlap=TRUE, family="NanumGothic") +
    theme_void() +
    theme(legend.position = "none", text=element_text(family="NanumGothic"))
  
  # Show plot and table together
  smmryArr <- ggarrange(smmryPlot, smmryTblPlot, ncol = 2, nrow = 1)

  return(smmryArr)
}
```


```{r}
getBarPlot(AttLatent, Conv, "편의성", TRUE)
```


### 개인 성향 변수 사이의 상관관계 및 다중공선성 확인

```{r}
# plot(AttLatent)
# pdf("Corr.pdf", width=20) #save a plot as PDF that can be edited in InDesign
corrplot.mixed(cor(AttLatent), upper = "ellipse", lower.col = "black", tl.cex=2, number.cex=2)
# dev.off()
```


## 로짓 모형

### 데이터 2차 가공 merge with Alternative Specific Variables' levels

```{r}
colnm_sp <- c("SpA150_1","SpA150_2", "SpA150_3", "SpA150_4", "SpA250_1", "SpA250_2", "SpA250_3", "SpA250_4", "SpA300_1", "SpA300_2", "SpA300_3", "SpA300_4", "SpB150_1", "SpB150_2", "SpB150_3", "SpB150_4", "SpB250_1", "SpB250_2", "SpB250_3", "SpB250_4", "SpB300_1", "SpB300_2", "SpB300_3", "SpB300_4")

dtMerged <- dt %>% gather_('Question', 'Select', colnm_sp)
remove(colnm_sp)


# enter the "level" according to the Question Type
level$Question <- paste("Sp", level$Type, level$Dist, "_", level$Qq_ID, sep="")

# dtLong$Qtype <- substr(dtLong$Question, 3, 3)
# dtLong$Qdist <- as.numeric(substr(dtLong$Question, 4, 6))
# dtLong$QqqID <- as.numeric(substr(dtLong$Question, 8, 8))

dtMerged <- merge(dtMerged, level[, which(colnames(level)=="Dist"):ncol(level)], 
           by="Question")


# remove non-answered-question
dtMerged <- dtMerged[!is.na(dtMerged$Select), ]


# convert Number to Name(character)
dtMerged <- merge(dtMerged, option[which(!is.na(option["SpN"])),
                                   which(colnames(option) %in% c("Number", "SpN"))], by.x="Select", by.y="Number")


# filter unneeded columns
dtMerged <- dtMerged[, which(!(colnames(dtMerged) %in% c("Select", "Question", "TripL_mode_none", "Type")))]


# change 'SpN' column name to 'Choice'
dtMerged <- rename(dtMerged, "Choice"="SpN")


str(dtMerged)
```


### 응답 특성

```{r, message=FALSE}
# Number of Choices by Distance: expt, plane, hyper
# dtMerged %>% group_by(Dist) %>% group_map(~annotate_figure(getPiePlot(.x, Choice, , TRUE), top=text_grob(paste("[", .y$Dist, "km]", sep=""), face="bold", size=20, family="NanumGothic")))
# dtMerged %>% group_by(Dist, Time_expt, Time_plane, Time_hyper, Cost_expt, Cost_plane, Cost_hyper) %>% group_map(~annotate_figure(getPiePlot(.x, Choice, , TRUE), top=text_grob(paste("[", .y$Dist, "km]\n고속철도 ", .y$Time_expt,"분 ", .y$Cost_expt, "원,\n항공 ", .y$Time_plane,"분 ", .y$Cost_plane, "원,\n하이퍼루프 ", .y$Time_hyper,"분 ", .y$Cost_hyper, "원 ", sep=""), face="bold", size=20, family="NanumGothic")))
```


### 데이터 3차 가공 to mlogit.Wide form

mlogit [기본 설명](https://cran.r-project.org/web/packages/mlogit/vignettes/c2.formula.data.html)

분석 및 해석하는 방법 [@Youtube](https://youtu.be/-Cp_KP9mq94)

```{r}
# Divide by Distance
dtMergedD <- dtMerged %>% group_split(Dist)


# Convert those to mlogit.Wide form
vars <- which(colnames(dtMerged) %in% c("Time_expt", "Time_plane", "Time_hyper", "Cost_expt", "Cost_plane", "Cost_hyper"))

dtWide <- mlogit.data(dtMerged, shape="wide", choice="Choice", varying=vars, sep="_", id.var="ResponseID")
dtWide$TimeToDist <- dtWide$Time / dtWide$Dist
dtWide$CostToDist <- dtWide$Cost / dtWide$Dist
dtWide250 <- mlogit.data(as.data.frame(dtMergedD[[2]]), shape="wide", choice="Choice", varying=vars, sep="_", id.var="ResponseID")


# without Plane in 150km
varsP <- which(colnames(dtMerged) %in% c("Time_expt", "Time_hyper", "Cost_expt", "Cost_hyper"))

dtWide150 <- mlogit.data(as.data.frame(dtMergedD[[1]]), shape="wide", choice="Choice", varying=varsP, sep="_", id.var="ResponseID")


# without Expt in 300km
varsE <- which(colnames(dtMerged) %in% c("Time_plane", "Time_hyper", "Cost_plane", "Cost_hyper"))

dtExcept <- dtMergedD[[3]][dtMergedD[[3]][, "Choice"] != "expt", ]
dtWide300 <- mlogit.data(as.data.frame(dtExcept), shape="wide", choice="Choice", varying=varsE, sep="_", id.var="ResponseID")
remove(dtExcept)

# head(index(dtWide))
#---chid: choice situation index
#---alt: alternative index
#---id: individual index

head(dtWide)
dtWide[1:10, ]

remove(data, dt, vars, varsP, varsE)
# remove(level, option)
```

- `character` 문자형

- `categorical` 범주형
  - `t/f` 참/거짓
  - `nominal` 명칭척도
  - `ordinal` 순위척도  
  
- `continuous` 연속형
  - `interval` 간격척도
  - `ratio` 비율척도

***

|이름 | 유형  | 설명  | 내용  |
-|-|-|-
|`ResponseID       ` | char  | 응답ID  | 고유값 |
|`TripL_mode_car   ` | t/f  | 3개년 내 장거리 승용차/승합차 탑승 여부 | 참/거짓 |
|`TripL_mode_expbus` | t/f  | 3개년 내 장거리 고속·시외버스 탑승 여부 | 참/거짓 |
|`TripL_mode_train ` | t/f  | 3개년 내 장거리 일반철도 탑승 여부 | 참/거짓 |
|`TripL_mode_expt  ` | t/f  | 3개년 내 장거리 고속철도 탑승 여부 | 참/거짓 |
|`TripL_mode_plane ` | t/f  | 3개년 내 장거리 항공 탑승 여부 | 참/거짓 |
|`TripL_mode_ship  ` | t/f  | 3개년 내 장거리 선박 탑승 여부 | 참/거짓 |
|`TripL_expt       ` | t/f  | 3개년 내 고속철도 탑승 여부 | 참/거짓 |
|`TripL_plane      ` | t/f  | 3개년 내 항공 장거리 탑승 여부 | 참/거짓 |
|`Trip_made        ` | num  | 월 평균 장거리 이동 왕복 횟수  | 횟수 |
|`Conv             ` | ordi  | 편의성 | 1 < 7 |
|`Eco              ` | ordi  | 친환경성  | 1 < 7 |
|`Safe             ` | ordi  | 안전성  | 1 < 7 |
|`Trans            ` | ordi  | 환승 여부  | 1 < 7 |
|`New              ` | ordi  | 최신 기술 사용 여부 | 1 < 7 |
|`Sens             ` | ordi  | 감성 | 1 < 7 |
|`Gender           ` | nomi  | 성별 | 남자, 여자 |
|`HHsize           ` | num  | 가구원수 | 명수 |
|`Job              ` | nomi  | 직업 | 무직/학생(8) |
|`Job8             ` | t/f  | 무직/학생 여부  | 참/거짓 |
|`Inc              ` | inte  | 소득 | 100만원 미만(1) |
|`Ncars            ` | t/f  | 자가용 보유 여부  | 참/거짓 |
|`Age              ` | rati  | 나이  | 나이 |
|`AgeI             ` | rati  | 나이대  | 대 |
|`Age20             ` | t/f  | 20대 여부  | 참/거짓 |
|`Dist             ` | rati  | 거리  | km |
|`Time             ` | rati  | 시간  | 분 |
|`Cost             ` | rati  | 비용  | 원 |
|`Choice           ` | nomi  | 선택  | 고속철도(expt), 항공(plane), 하이퍼루프(hyper) |



## 교수님께 보고드릴 사항

### 변수 설명

|이름 | 유형  | 설명  | 내용  |
-|-|-|-
|`Trip_made        ` | num  | 월 평균 장거리 이동 왕복 횟수  | 횟수 |
|`Conv             ` | ordi  | 편의성 | 1 < 7 |
|`Eco              ` | ordi  | 친환경성  | 1 < 7 |
|`Safe             ` | ordi  | 안전성  | 1 < 7 |
|`Trans            ` | ordi  | 환승 여부  | 1 < 7 |
|`New              ` | ordi  | 최신 기술 사용 여부 | 1 < 7 |
|`Sens             ` | ordi  | 감성 | 1 < 7 |
|`Gender           ` | nomi  | 성별 | 남자, 여자 |
|`HHsize           ` | num  | 가구원수 | 명수 |
|`Job8             ` | t/f  | 무직/학생 여부  | 참/거짓 |
|`Inc              ` | inte  | 소득 | 100만원 미만(1) |
|`Ncars            ` | t/f  | 자가용 보유 여부  | 참/거짓 |
|`AgeI             ` | rati  | 나이대  | 대 |
|`Dist             ` | rati  | 거리  | km |
|`Time             ` | rati  | 시간  | 분 |
|`TimeToDist       ` | rati  | 시간  | 분 |
|`Cost             ` | rati  | 비용  | 원 |
|`Choice           ` | nomi  | 선택  | 고속철도(expt), 항공(plane), 하이퍼루프(hyper) |


### 거리별 SP 선택 현황

```{r, echo=FALSE, message=FALSE}
pdf("Choice.pdf", width=20) #save a plot as PDF that can be edited in InDesign

dtMerged %>% group_by(Dist) %>% group_map(~annotate_figure(getPiePlot(.x, Choice, , TRUE), top=text_grob(paste("SP 상황 속 교통수단 선택비율 [", .y$Dist, "km]", sep=""), face="bold", size=20, family="NanumGothic")))

dtMerged %>% group_by(Dist, Time_expt, Time_plane, Time_hyper, Cost_expt, Cost_plane, Cost_hyper) %>% group_map(~annotate_figure(getPiePlot(.x, Choice, , TRUE), top=text_grob(paste("[", .y$Dist, "km]\n고속철도 ", .y$Time_expt,"분 ", .y$Cost_expt, "원,\n항공 ", .y$Time_plane,"분 ", .y$Cost_plane, "원,\n하이퍼루프 ", .y$Time_hyper,"분 ", .y$Cost_hyper, "원 ", sep=""), face="bold", size=20, family="NanumGothic")))

dev.off()
```

특이사항

- 150km에서 항공 선택 없음
- 300km에서 고속철도 선택 매우 적어 모형 구축 시 배제


### [거리별로 나눈] 모형 및 해석

```{r, echo=FALSE}
summary(mlogit(Choice ~ Cost | Gender + HHsize + Job8 + Inc + Ncars + AgeI + Trip_made + Conv + Eco + Safe + Trans + New + Sens | Time, dtWide150, reflevel="hyper"))
summary(mlogit(Choice ~ Cost | Gender + HHsize + Job8 + Inc + Ncars + AgeI + Trip_made + Conv + Eco + Safe + Trans + New + Sens | Time, dtWide250, reflevel="hyper"))
summary(mlogit(Choice ~ Cost | Gender + HHsize + Job8 + Inc + Ncars + AgeI + Trip_made + Conv + Eco + Safe + Trans + New + Sens | Time, dtWide300, reflevel="hyper"))
```

1. 공통

  - 공통변수인 Cost는 모든 거리에서 유의하며, 음의 계수(-)인 것으로 보아 직관과 일치한다.

2. 150km

  - 유의한 변수가 적은 이유는 아마도 너무 단거리이기 때문일 것이다.

3. 250km

  - Intercept: 우리가 확인하지 못한 사항이 효용에 크게 영향을 미친다.
  - Job8: '무직, 학생'일수록 하이퍼루프 대비 고속철도의 선호 감소한다.

> 학생의 특성이 "저소득/젊은 연령"일 것이라는 편견이 있는데, 이를 반영해서 해석하면, '설명변수는 서로 독립적이다'라는 가정에 위배되는 것이 아닐지 모르겠습니다.

  - Inc: 고소득일수록 하이퍼루프 대비 고속철도의 선호 감소한다. 이는 고소득일수록 상대적으로 지불여유가 있기 때문일 것이다.
  - AgeI: 연령대가 높을수록 하이퍼루프 대비 고속철도 및 항공 선호 감소한다(유의성 0.1 기준). 이때, 고속철도보다 항공의 선호가 더 크게 감소한다. 이는 연령대가 높을수록 과거 항공 경험이 흔치 않았기 때문일 것이다.
  - Conv: 편의성을 중요시하는 사람일수록 하이퍼루프 대비 항공 선호 매우 크게 감소한다. 이는 항공의 편의성이 근본적으로 불편해서일 것이다.
  - Eco, Trans:plane: 유의성 0.1 기준에서 친환경성과 환승 여부를 중요시하는 사람일수록 하이퍼루프 대비 항공의 선호가 증가하는데, 이는 하이퍼루프가 그러한 이미지를 지니고 있지 않음을 암시한다.
  - New: 새로운 기술 사용 여부를 중요시할수록 하이퍼루프 대비 고속철도는 선호 증가(유의성 0.1 기준), 항공은 선호 감소이다. 이는 오랜 역사를 가진 항공 대비 하이퍼루프는 최신식인 반면, 고속철도와 하이퍼루프는 기술의 차이가 크게 느껴지지 않아서일 것이다.
  - Sens: 감성을 중요시할수록 하이퍼루프 대비 항공의 선호는 감소한다. 이는 하이퍼루프가 감성적인 이미지를 지니고 있음을 암시한다.

4. 300km

  - Gender:plane: 여자일수록 하이퍼루프 대비 항공기 선호 증가한다.
  - Job8:plane: '무직, 학생'일수록 하이퍼루프 대비 항공기 선호 감소한다.
  - Inc:plane: 고소득일수록 하이퍼루프 대비 항공기 선호 감소한다. [250km 해석과 동일]
  - Ncars:plane: 승용차를 보유하는 사람은 하이퍼루프 대비 항공기 선호 감소한다.
  
  > 아무리 생각해봐도 승용차 보유와 장거리 교통수단 사이의 연관성은 적어 보이는데, 유의하다고 나와서 어떻게 해석해야 할지 모르겠습니다.
  
  - New:plane: 최신 기술을 중요시하는 사람은 하이퍼루프 대비 항공기 선호 감소한다. [250km 해석과 동일]


### [거리를 모형 내에 포함한] 모형 및 해석

```{r, echo=FALSE}
summary(mlogit(Choice ~ Cost | Gender + HHsize + Job8 + Inc + Ncars + AgeI + Trip_made + Conv + Eco + Safe + Trans + New + Sens | Time, dtWide, reflevel="hyper"))
summary(mlogit(Choice ~ Cost | Gender + HHsize + Job8 + Inc + Ncars + AgeI + Trip_made + Conv + Eco + Safe + Trans + New + Sens | TimeToDist, dtWide, reflevel="hyper"))
summary(mlogit(Choice ~ Cost | Gender + HHsize + Job8 + Inc + Ncars + AgeI + Trip_made + Conv + Eco + Safe + Trans + New + Sens | Time + TimeToDist, dtWide, reflevel="hyper"))
```

1. 공통

  - 공통변수인 Cost는 모든 거리에서 유의하며, 음의 계수(-)인 것으로 보아 직관과 일치한다.

2. 시간

  - Gender:plane: 여자일수록 하이퍼루프 대비 항공 선호 증가
  - Job8: 학생일수록 하이퍼루프 대비 고속철도 및 항공 선호 감소한다. 항공의 감소폭이 고속철도보다 더 크다.
  - Inc: 소득이 증가할수록 하이퍼루프 대비 고속철도 및 항공 선호 감소한다. 항공의 감소폭이 고속철도보다 더 크다.
  - Ncars: 차량을 소유한 사람은 하이퍼루프 대비 고속철도 및 항공 선호 감소한다. 고속철도도의 감소폭이 항공보다 더 크다.
  - Conv:plane: 편안함을 추구하는 사람일수록 하이퍼루프 대비 항공 선호 감소한다. [250km 해석과 동일]
  - Eco:expt: 친환경성 추구하는 사람일수록 하이퍼루프 대비 고속철도 선호 증가한다. 마찬가지로 하이퍼루프의 친환경성 이미지가 쌓여있지 않음을 암시한다.
  - New:plane: 최신 기술을 선호하는 사람일수록 하이퍼루프 대비 항공 선호 감소한다. [250km 해석과 동일]
  - Sens: 감각을 선호하는 사람일수록 하이퍼루프 대비 고속철도 및 항공 선호 감소한다. 그리고 그 둘의 감소폭은 매우 비슷하다. 이는 하이퍼루프가 감성적 이미지를 가지고 있음을 암시한다.
  - Time:hyper, expt : 시간이 증가할수록 하이퍼루프 및 고속철도 선호 감소하는데, 고속철도보다 하이퍼루프가 더 크게 감소한다. Cost가 공통변수여서, 시간가치(Time / Cost)의 정도는 Time에 의해서 결정되는데, 하이퍼루프의 탄력성이 더 큰 것으로 보아 하이퍼루프의 시간가치가 더 크다고 볼 수 있다.

3. 거리 대비 시간

  - Intercept:plane: 항공의 경우, 관측하지 못한 변수의 영향이 유의미하다.
  - Gender:plane: 여자일수록 하이퍼루프 대비 항공기 선호 증가한다.
  - Job8: '무직, 학생'일수록 하이퍼루프 대비 고속철도 및 항공 선호 감소한다. 이때 고속철도보다 항공의 효용이 크게 감소한다.
  - Inc:plane: 고소득일수록 하이퍼루프 대비 항공의 선호 감소한다. [250km 해석과 동일]
  - Ncars:plane: 승용차를 보유한 사람은 하이퍼루프 대비 항공에 대한 선호가 낮다.
  - Eco:expt: 친환경성을 중요시할수록 하이퍼루프 대비 고속철도의 선호가 증가한다. [2.시간 해석과 동일]
  - New:plane: 새로운 기술을 선호할수록 하이퍼루프 대비 항공의 선호가 감소한다. [250km 해석과 동일]
  - Sens: 감성을 중요시할수록 하이퍼루프 대비 고속철도 및 항공의 선호 감소한다. 이때 항공의 효용이 더 크게 감소한다. [2.시간 해석과 동일]
  - TimeToDist: 단위 거리당 시간이 늘어날수록 3가지 교통수단 모두 효용이 감소하며, 항공, 하이퍼루프, 고속철도 순으로 더 크게 감소한다.
  
  > 이런 비선형적인 변수는 어떻게 해석해야 할 지 모르겠습니다.

4. 시간 + 거리 대비 시간

  - 위와 유사한 경향을 보이지만, Time과 TimeToDist의 유의성이 급격하게 감소
