---
title: "The SP survey"
output:
  html_document:
    df_print: paged
---

Start Date: 2020-11-07
Finish Date: Ongoing



### 전반적으로 쓰이는 패키지 호출
```{r, message=FALSE}
library(dplyr) #Data Modifying, Grouping, and so on
library(tidyr) #Reshape between Wide and Long form

library(mlogit) #Logit Model
library(lmtest) #Logit Model fittness

library(ggplot2) #Draw Plot
# library(plotly) #More detailed Plot
library(gridExtra) #Show table in Plot
library(ggpubr) #Show multiple Plots
library(corrplot) #Draw Correlation Plot

library(showtext) #show Korean in Plot
#---cf. https://www.facebook.com/groups/krstudy/permalink/1546879218819678/?comment_id=1549629918544608
# system(command="wget wget http://cdn.naver.com/naver/NanumFont/fontfiles/NanumFont_TTF_ALL.zip")
# system(command="unzip NanumFont_TTF_ALL.zip -d NanumFont")
# system(command="rm -f NanumFont_TTF_ALL.zip")
# 
font_add(family="NanumGothic", regular="NanumFont/NanumGothic.ttf", bold="NanumFont/NanumGothicBold.ttf")
showtext_auto()

# pdf("plots.pdf") #save a plot as PDF that can be edited in InDesign
# dev.off()
```


## 원시데이터 입력
### 설문 응답(.xlxs) 자료 입력

```{r, warning=FALSE}
colnm <- c("ResponseID", "TripL_mode_car", "TripL_mode_expbus", "TripL_mode_train", "TripL_mode_expt", "TripL_mode_plane", "TripL_mode_ship", "TripL_mode_none", "TripL_expt", "TripL_plane", "Trip_made", "Conv", "Eco", "Safe", "Trans", "New", "Sens", "SpA150_1", "SpA150_2", "SpA150_3", "SpA150_4", "SpA250_1", "SpA250_2", "SpA250_3", "SpA250_4", "SpA300_1", "SpA300_2", "SpA300_3", "SpA300_4", "SpB150_1", "SpB150_2", "SpB150_3", "SpB150_4", "SpB250_1", "SpB250_2", "SpB250_3", "SpB250_4", "SpB300_1", "SpB300_2", "SpB300_3", "SpB300_4", "Gender", "Byear", "HHsize", "Job", "Inc", "Ncars", "TypeError", "Type", "StartDate", "SubmitDate", "NetworkID")

coltp <- c("text", "text", "text", "text", "text", "text", "text", "text", "numeric", "numeric", "text", "numeric", "numeric", "numeric", "numeric", "numeric", "numeric", "text", "text", "text", "text", "text", "text", "text", "text", "text", "text", "text", "text", "text", "text", "text", "text", "text", "text", "text", "text", "text", "text", "text", "text", "text", "numeric", "numeric", "text", "text", "text", "numeric", "text", "text", "text", "text")

library(readxl)
data <- read_excel("responses.xlsx", col_names=colnm, col_types=coltp, skip=1)
# View(data)

remove(colnm, coltp)
```


### 선택지 한국어 → 데이터화 기준

```{r}
library(readxl)
level <- read_excel("Level.xlsx")
option <- read_excel("Option.xlsx")
```


## 데이터 1차 가공

```{r}
# filter only needed columns
colnm_f <- c("ResponseID", "TripL_mode_car", "TripL_mode_expbus", "TripL_mode_train", "TripL_mode_expt", "TripL_mode_plane", "TripL_mode_ship", "TripL_mode_none", "TripL_expt", "TripL_plane", "Trip_made", "Conv", "Eco", "Safe", "Trans", "New", "Sens", "SpA150_1","SpA150_2", "SpA150_3", "SpA150_4", "SpA250_1", "SpA250_2", "SpA250_3", "SpA250_4", "SpA300_1", "SpA300_2", "SpA300_3", "SpA300_4", "SpB150_1", "SpB150_2", "SpB150_3", "SpB150_4", "SpB250_1", "SpB250_2", "SpB250_3", "SpB250_4", "SpB300_1", "SpB300_2", "SpB300_3", "SpB300_4", "Gender", "Byear", "HHsize", "Job", "Inc", "Ncars", "Type")

dt <- data[colnames(data) %in% colnm_f]
remove(colnm_f)


# convert T/F(NA) to 1/0
colnm_t <- c("TripL_mode_car", "TripL_mode_expbus", "TripL_mode_train", "TripL_mode_expt", "TripL_mode_plane", "TripL_mode_ship", "TripL_mode_none")

for(c in colnames(dt)){
  if(c %in% colnm_t){
    dt[[c]][!is.na(dt[[c]])] <- 1
    dt[[c]][is.na(dt[[c]])] <- 0
  }
}
remove(c, colnm_t)


# remove non-target-sample
dt <- dt[dt$TripL_mode_none == 0, ]


# convert Korean to Number(char)
for(c in colnames(option)[!(colnames(option) %in% c("Number", "SelectN"))]){
  for(i in which(!is.na(option[[c]]))){
    # cat(option[i, c], sep="\n")
    # cat(option[i, "Number"], sep="\n")
    dt[] <- lapply(dt, function(x) gsub(option[i, c], option[i, "Number"], x, fixed=TRUE)) #fixed=TRUE means non-regex
  }
}
remove(i, c)


# change Character to Number except columns(ResponseID, Type)
dt <- dt %>% mutate_at(vars(-ResponseID, -Type), as.numeric)


# change+add Byear to Age
dt$Age <- 2020 - dt$Byear
dt <- dt[, which(colnames(dt) != "Byear")]

# change+add Age to Age-Interval boolean
dt$AgeI <- (dt$Age %/% 10) * 10
dt$Age20 <- ifelse(dt$Age %/% 10 == 2, 1, 0)
```


## 표본 특성

표본의 특성을 분석

Plot Template @[R graph gallery](https://www.r-graph-gallery.com/128-ring-or-donut-plot.html)

```{r}
AttType <- dt[, "Type"]
AttTrip <- dt[, match("TripL_mode_car", colnames(dt)):
                match("Trip_made", colnames(dt))]
AttLatent <- dt[, match("Conv", colnames(dt)):
                  match("Sens", colnames(dt))]
AttPerson <- dt[, match("Gender", colnames(dt)):
                  match("Age20", colnames(dt))]

# # Total Number of Samples
# nOfSmp <- nrow(dt)

# Number of Types: A, B
AttType %>% count(Type)
```


### 분석 도표 출력 함수 정의

```{r, message=FALSE}
# Draw Plot of 'data' grouped by 'group_var' and label with 'unit'(Korean)
getPlot <- function(data, group_var, header_str, bool_label=FALSE) {
  group_var_str <- deparse(substitute(group_var))
  group_var_quo <- enquo(group_var)
  
  smmry <- data %>% group_by(!!group_var_quo) %>%
    summarise(Count=n(), Percentage=round(n()/nrow(data)*100,2))

  # Compute the cumulative percentages (top of each rectangle)
  smmry$ymax <- cumsum(smmry$Percentage)
  
  # Compute the bottom of each rectangle
  smmry$ymin <- c(0, head(smmry$ymax, n=-1))
  
  # Compute label position
  smmry$labelPosition <- (smmry$ymax + smmry$ymin) / 2
  
  # Compute a good label
  smmry$label <- paste0(smmry[[group_var_str]], "\n", smmry$Count, "명, ", smmry$Percentage, "%")
  
  # Make the plot
  color <- topo.colors(nrow(smmry))
  smmryPlot <- ggplot(smmry, aes(ymax=ymax, ymin=ymin, xmax=4, xmin=3, fill=color)) +
    geom_rect() +
    geom_text(x=7, aes(y=labelPosition, label=label, color=color), size=7, check_overlap=TRUE) +
    # x: label position (inner / outer)
    # size: text font size
    coord_polar(theta="y") + # Pie Chart
    xlim(c(-1, 8)) + # Donut Hole
    theme_void() +
    theme(legend.position = "none", text=element_text(family="NanumGothic"))

  # Show table
  if(bool_label){
    if(group_var_str %in% colnames(option)){ # add information about Label(korean) of Number
      smmryTbl <- merge(option[which(!is.na(option[[group_var_str]])),
                               which(colnames(option) %in% c("Number", group_var_str))],
                        smmry[, 1:3], by.x="Number", by.y=group_var_str, all.x=TRUE) #Left Outer Join
    } else if(group_var_str == "Choice") {
      smmryTbl <- merge(option[which(!is.na(option[["Sp"]])),
                               which(colnames(option) %in% c("SpN", "Sp"))],
                        smmry[, 1:3], by.x="SpN", by.y=group_var_str, all.x=TRUE, sort=FALSE) #Left Outer Join
    } else if(deparse(substitute(data)) == "AttLatent") {
      dfLikert <- data.frame("Number"=1:7, "Meaning"=c("매우 아니다", "", "", "보통이다", "", "", "매우 그렇다"))
      smmryTbl <- merge(dfLikert, smmry[, 1:3], by.x="Number", by.y=group_var_str, all.x=TRUE) #Left Outer Join
    } else { # Label(korean) is not in Option.xlsx
      dfBool <- data.frame("Number"=0:1, "Boolean"=c("없음", "있음"))
      smmryTbl <- merge(dfBool, smmry[, 1:3], by.x="Number", by.y=group_var_str, all.x=TRUE) #Left Outer Join
    }
    smmryTbl[is.na(smmryTbl)] <- 0
    smmryTblPlot <- tableGrob(smmryTbl, rows=NULL, cols=c("구분",
                                                          ifelse(missing(header_str), group_var_str, header_str),
                                                          "인원(명)", "비율(%)"),
                              theme=ttheme_default(base_family="NanumGothic", base_size=16))
  } else { # when Label(korean) is not needed
    smmryTblPlot <- tableGrob(smmry[, 1:3], rows=NULL, 
                              cols=c(ifelse(missing(header_str), group_var_str, header_str), "인원(명)", "비율(%)"),
                              theme=ttheme_default(base_family="NanumGothic", base_size=16))
  }

  smmryArr <- ggarrange(smmryPlot, smmryTblPlot, ncol = 2, nrow = 1) # show graph and table together

  return(smmryArr)
}
```


### 개인 사회경제 변수

```{r, message=FALSE}
getPlot(AttPerson, Gender, "성별", TRUE)
getPlot(AttPerson, Age, "나이(살)")
getPlot(AttPerson, AgeI, "나이대(대)")
getPlot(AttPerson, Age20, "20대 여부", TRUE)
getPlot(AttPerson, HHsize, "총가구원 수(명)")
getPlot(AttPerson, Job, "직업", TRUE)
getPlot(AttPerson, Inc, "월 평균 소득", TRUE)
getPlot(AttPerson, Ncars, "자동차 소유 여부", TRUE)
```



### 개인 통행특성 변수

```{r, message=FALSE}
# Have_experienced(1), None(0)
getPlot(AttTrip, TripL_mode_car, "최근 3개년 내 장거리\n승용차/승합차 탑승 여부", TRUE)
getPlot(AttTrip, TripL_mode_expbus, "최근 3개년 내 장거리\n고속·시외버스 탑승 여부", TRUE)
getPlot(AttTrip, TripL_mode_train, "최근 3개년 내 장거리\n고속철도 이외 일반철도 탑승 여부", TRUE)
getPlot(AttTrip, TripL_mode_expt, "최근 3개년 내 장거리\n고속철도 탑승 여부", TRUE)
getPlot(AttTrip, TripL_mode_plane, "최근 3개년 내 장거리\n국내선 항공 탑승 여부", TRUE)
getPlot(AttTrip, TripL_mode_ship, "최근 3개년 내 장거리\n선박 탑승 여부", TRUE)
```


### 개인 성향 변수

```{r, message=FALSE}
getPlot(AttLatent, Conv, "편의성", TRUE)
getPlot(AttLatent, Eco, "친환경성", TRUE)
getPlot(AttLatent, Safe, "안전성", TRUE)
getPlot(AttLatent, Trans, "환승 여부", TRUE)
getPlot(AttLatent, New, "최신 기술 사용 여부", TRUE)
getPlot(AttLatent, Sens, "감성", TRUE)
```


### 개인 성향 변수 사이의 상관관계 및 다중공선성 확인

```{r}
# plot(AttLatent)
corrplot.mixed(cor(AttLatent), upper = "ellipse", lower.col = "black", tl.cex=2, number.cex=2)
```


## 로짓 모형

### 데이터 2차 가공 merge with Alternative Specific Variables' levels

```{r}
colnm_sp <- c("SpA150_1","SpA150_2", "SpA150_3", "SpA150_4", "SpA250_1", "SpA250_2", "SpA250_3", "SpA250_4", "SpA300_1", "SpA300_2", "SpA300_3", "SpA300_4", "SpB150_1", "SpB150_2", "SpB150_3", "SpB150_4", "SpB250_1", "SpB250_2", "SpB250_3", "SpB250_4", "SpB300_1", "SpB300_2", "SpB300_3", "SpB300_4")

dtMerged <- dt %>% gather_('Question', 'Select', colnm_sp)
remove(colnm_sp)


# enter the "level" according to the Question Type
level$Question <- paste("Sp", level$Type, level$Dist, "_", level$Qq_ID, sep="")

# dtLong$Qtype <- substr(dtLong$Question, 3, 3)
# dtLong$Qdist <- as.numeric(substr(dtLong$Question, 4, 6))
# dtLong$QqqID <- as.numeric(substr(dtLong$Question, 8, 8))

dtMerged <- merge(dtMerged, level[, which(colnames(level)=="Dist"):ncol(level)], 
           by="Question")


# remove non-answered-question
dtMerged <- dtMerged[!is.na(dtMerged$Select), ]


# convert Number to Name(character)
dtMerged <- merge(dtMerged, option[which(!is.na(option["SpN"])),
                                   which(colnames(option) %in% c("Number", "SpN"))], by.x="Select", by.y="Number")


# filter unneeded columns
dtMerged <- dtMerged[, which(!(colnames(dtMerged) %in% c("Select", "Question", "TripL_mode_none", "Type")))]


# change 'SpN' column name to 'Choice'
dtMerged <- rename(dtMerged, "Choice"="SpN")


str(dtMerged)
```


### 응답 특성

```{r, message=FALSE}
AttSp <- dtMerged[, which(colnames(dtMerged) %in% c("Dist", "Choice"))]

# Total Number of Samples
# nOfSmp <- AttSp %>% count(Dist)
# nOfSmp <- nOfSmp[1, 2]

# Number of Choices by Distance: expt, plane, hyper
# AttSp %>% group_by(Dist, Choice) %>%
#   summarise(count=n(), percentage=round(n()/nOfSmp*100,2))
# AttSp %>% group_by(Choice) %>%
#   summarise(count=n(), percentage=round(n()/nrow(AttSp)*100,2))
getPlot(AttSp %>% filter(Dist==250), Choice, , TRUE)
```


### 데이터 3차 가공 to mlogit.Wide form

mlogit [기본 설명](https://cran.r-project.org/web/packages/mlogit/vignettes/c2.formula.data.html)

분석 및 해석하는 방법 [@Youtube](https://youtu.be/-Cp_KP9mq94)

```{r}
# Divide by Distance
dtMergedD <- dtMerged %>% group_split(Dist)


# Convert those to mlogit.Wide form
vars <- which(colnames(dtMerged) %in% c("Time_expt", "Time_plane", "Time_hyper", "Cost_expt", "Cost_plane", "Cost_hyper"))

dtWide <- mlogit.data(dtMerged, shape="wide", choice="Choice", varying=vars, sep="_", id.var="ResponseID", opposite=c("Cost", "Time"))
dtWide250 <- mlogit.data(as.data.frame(dtMergedD[[2]]), shape="wide", choice="Choice", varying=vars, sep="_", id.var="ResponseID", opposite=c("Cost", "Time"))


# without Plane in 150km
varsP <- which(colnames(dtMerged) %in% c("Time_expt", "Time_hyper", "Cost_expt", "Cost_hyper"))

dtWide150 <- mlogit.data(as.data.frame(dtMergedD[[1]]), shape="wide", choice="Choice", varying=varsP, sep="_", id.var="ResponseID", opposite=c("Cost", "Time"))


# without Expt in 300km
varsE <- which(colnames(dtMerged) %in% c("Time_plane", "Time_hyper", "Cost_plane", "Cost_hyper"))

dtExcept <- dtMergedD[[3]][dtMergedD[[3]][, "Choice"] != "expt", ]
dtWide300 <- mlogit.data(as.data.frame(dtExcept), shape="wide", choice="Choice", varying=varsE, sep="_", id.var="ResponseID", opposite=c("Cost", "Time"))


# head(index(dtWide))
#---chid: choice situation index
#---alt: alternative index
#---id: individual index

# head(dtWide)
# dtWide[1:10, ]

remove(data, dt, vars, varsP, varsE)
# remove(level, option)
```

- `character` 문자형

- `categorical` 범주형
  - `t/f` 참/거짓
  - `nominal` 명칭척도
  - `ordinal` 순위척도  
  
- `continuous` 연속형
  - `interval` 간격척도
  - `ratio` 비율척도

***

|이름 | 유형  | 설명  | 내용  |
-|-|-|-
|`ResponseID       ` | char  | 응답ID  | 고유값 |
|`TripL_mode_car   ` | t/f  | 3개년 내 장거리 승용차/승합차 탑승 여부 | 참/거짓 |
|`TripL_mode_expbus` | t/f  | 3개년 내 장거리 고속·시외버스 탑승 여부 | 참/거짓 |
|`TripL_mode_train ` | t/f  | 3개년 내 장거리 일반철도 탑승 여부 | 참/거짓 |
|`TripL_mode_expt  ` | t/f  | 3개년 내 장거리 고속철도 탑승 여부 | 참/거짓 |
|`TripL_mode_plane ` | t/f  | 3개년 내 장거리 항공 탑승 여부 | 참/거짓 |
|`TripL_mode_ship  ` | t/f  | 3개년 내 장거리 선박 탑승 여부 | 참/거짓 |
|`TripL_expt       ` | t/f  | 3개년 내 고속철도 탑승 여부 | 참/거짓 |
|`TripL_plane      ` | t/f  | 3개년 내 항공 장거리 탑승 여부 | 참/거짓 |
|`Trip_made        ` | num  | 월 평균 장거리 이동 왕복 횟수  | 횟수 |
|`Conv             ` | ordi  | 편의성 | 1 < 7 |
|`Eco              ` | ordi  | 친환경성  | 1 < 7 |
|`Safe             ` | ordi  | 안전성  | 1 < 7 |
|`Trans            ` | ordi  | 환승 여부  | 1 < 7 |
|`New              ` | ordi  | 최신 기술 사용 여부 | 1 < 7 |
|`Sens             ` | ordi  | 감성 | 1 < 7 |
|`Gender           ` | nomi  | 성별 | 남자, 여자 |
|`HHsize           ` | num  | 가구원수 | 명수 |
|`Job              ` | nomi  | 직업 | 무직/학생(8) |
|`Inc              ` | inte  | 소득 | 100만원 미만(1) |
|`Ncars            ` | t/f  | 자가용 보유 여부  | 참/거짓 |
|`Age              ` | rati  | 나이  | 나이 |
|`AgeI             ` | rati  | 나이대  | 대 |
|`Age20             ` | t/f  | 20대 여부  | 참/거짓 |
|`Dist             ` | rati  | 거리  | km |
|`Time             ` | rati  | 시간  | 분 |
|`Cost             ` | rati  | 비용  | 원 |
|`Choice           ` | nomi  | 선택  | 고속철도(expt), 항공(plane), 하이퍼루프(hyper) |



### 효용함수 설정

```{r}
f <- mFormula(Choice ~ Cost | Gender + HHsize + Job + Inc + Ncars + Age + TripL_mode_car + TripL_mode_expbus + TripL_mode_train + TripL_mode_expt + TripL_mode_plane + TripL_expt + TripL_plane + Trip_made + Conv + Eco + Safe + Trans + New + Sens | Time)

f_ageI <- mFormula(Choice ~ Cost | Gender + HHsize + Job + Inc + Ncars + AgeI + TripL_mode_car + TripL_mode_expbus + TripL_mode_train + TripL_mode_expt + TripL_mode_plane + TripL_expt + TripL_plane + Trip_made + Conv + Eco + Safe + Trans + New + Sens | Time)

f_age20 <- mFormula(Choice ~ Cost | Gender + HHsize + Job + Inc + Ncars + Age20 + TripL_mode_car + TripL_mode_expbus + TripL_mode_train + TripL_mode_expt + TripL_mode_plane + TripL_expt + TripL_plane + Trip_made + Conv + Eco + Safe + Trans + New + Sens | Time)

# f_latent <- mFormula(Choice ~ Cost | Gender + HHsize + Job + Inc + Ncars + Age + Conv + Eco + Safe + Trans + New + Sens | Time)
# f_latnet_ageI <- mFormula(Choice ~ Cost | Gender + HHsize + Job + Inc + Ncars + AgeI + Conv + Eco + Safe + Trans + New + Sens | Time)

# Dist 넣으면 에러 발생
# f <- mFormula(Choice ~ Dist | Gender + HHsize + Inc | Time)
```


### 로짓모형

```{r}
# m <- mlogit(f, dtWide, reflevel="hyper")
# summary(m)

# #fitted: estimated "probabilities to choose each specific mode"
# apply(fitted(m, type="probabilities", outcome=FALSE), 2, mean)

# mn <- with(m, data.frame(Cost=tapply(Cost, index(m)$Choice, mean)))

# lrtest(m)
# waldtest(m)
# scoretest(m)
# 
# 
# statpval <- function(x){
#     if (inherits(x, "anova")) result <- as.matrix(x)[2, c("Chisq", "Pr(>Chisq)")]
#     if (inherits(x, "htest")) result <- c(x$statistic, x$p.value)
#     names(result) <- c("stat", "p-value")
#     round(result, 3)
# }
# 
# statpval(m)
```

#### 나이 변수 대입

```{r}
summary(mlogit(f, dtWide, reflevel="hyper"))
summary(mlogit(f, dtWide150, reflevel="hyper"))
# summary(mlogit(f, dtWide250, reflevel="hyper"))
summary(mlogit(f, dtWide300, reflevel="hyper"))
```


#### 나이대 변수 대입

```{r}
summary(mlogit(f_ageI, dtWide, reflevel="hyper"))
summary(mlogit(f_ageI, dtWide150, reflevel="hyper"))
# summary(mlogit(f_ageI, dtWide250, reflevel="hyper"))
summary(mlogit(f_ageI, dtWide300, reflevel="hyper"))
```


#### 20대 여부 변수 대입

```{r}
summary(mlogit(f_age20, dtWide, reflevel="hyper"))
summary(mlogit(f_age20, dtWide150, reflevel="hyper"))
# summary(mlogit(f_age20, dtWide250, reflevel="hyper"))
summary(mlogit(f_age20, dtWide300, reflevel="hyper"))
```
